臺灣高雄地方法院民事判決　九十二年度簡上字第四二六號
　　上　訴　人　乙○○
　　被 上 訴人　甲○○
右當事人間返還代墊款事件，上訴人對於中華民國九十二年十月十五日本院高雄簡易
庭第一審簡易判決（九十二年度雄簡字第七三八號）提起上訴，被上訴人並為訴之追
加，經本院於九十三年五月十八日言詞辯論終結，判決如左：
    主      文
上訴駁回。
上訴人應再給付被上訴人新台幣壹拾肆萬元及自民國九十三年一月一日起至清償日止
按週年利率百分之五計算之利息。
第二審及追加之訴訟費用均由上訴人負擔。
    事實及理由
一、按第二審程序中為訴之變更或追加，非經他造同意，不得為之，但有請求之基礎
    事實同一、擴張或減縮應受判決事項之聲明或不甚礙被告之防禦及訴訟之終結之
    情形不在此限，民事訴訟法第四百四十六條第一項、第二百五十五條第一項第二
    、七款定有明文。本件被上訴人於起訴時，乃基於離婚協議內容之履行而請求上
    訴人應給付其自九十年三月份起至九十二年二份月止以每月一萬四千元計算之代
    為支付長女生活等費用之代墊款計三十三萬六千元及其遲延利息，後於上訴人提
    起本件上訴時，則再擴張請求上訴人應給付自九十二年三月份起迄於同年十二月
    份止之代墊款十四萬元及其遲延利息，其追加之聲明乃仍基於同一之協議履行為
    其依據，其擴張對上訴人應受判決事項之聲明，亦不甚礙上訴人之防禦及訴訟之
    終結，揆諸上開規定，被上訴人擴張原訴之聲明自為法之所許，合先敘明。
二、本件被上訴人起訴主張兩造原為夫妻，嗣於民國八十六年七月七日協議離婚，雙
    方約明長子陳沛亨歸伊監護扶養，長女陳昕慈則歸上訴人監護扶養，並各自負擔
    監護期間所需之一切生活、教育、醫療等費用，惟自八十八年五月十五日起，長
    女陳昕慈因上訴人未加關心並為妥善照顧乃至伊處同住，並均由伊代為支出其生
    活上所需費用，惟上訴人就此原約定應由其負擔之費用卻均拒絕支付，伊於前乃
    對之起訴請求給付至九十年二月份止以每月新台幣（下同）一萬四千元計算之代
    墊款，並經勝訴判決確定，今上訴人於此後迄今就長女之生活等費用亦再拒絕支
    付，爰依兩造離婚協議所定之內容，請求上訴人應給付伊代為支付之自九十年三
    月份起至九十二年二份月止以每月一萬四千元計算之代墊款計三十三萬六千元及
    自訴狀繕本送達之翌日即九十二年三月十三日起至清償日止按年息百分之五計算
    之利息，原審據此判令上訴人應如數給付，其認事用法均無違誤，上訴人所提之
    本件上訴並無理由，爰聲明駁回上訴人之上訴，並追加請求上訴人應再給付自九
    十二年三月份起至同年十二月份止亦以每月一萬四千元計算之代墊款十四萬元及
    自該擴張訴之聲明狀繕本送達之翌日即九十三年一月一日起至清償日止按年息百
    分之五計算之利息。
三、上訴人則以被上訴人於前均未曾向伊請求支付長女之上開生活費用，伊並於長女
    返家時即告知其應回家拿取所需之一切費用或開立專用帳戶以供伊匯入，惟其乃
    均置之不理，而長女於與被上訴人同住後，其歷來之健保費用乃均由伊負擔，且
    應由伊領取之教育補助費亦遭被上訴人領走，此諸應含於被上訴人請求代墊款內
    之醫療及教育費用計十六萬八千六百二十五元自應予以扣除，原審未審認此即遽
    逕為判決伊應如數給付其所為上開請求，其認事用法顯有違誤，爰聲明請求判令
    原判決廢棄，右開廢棄部分，被上訴人第一審之訴及假執行之聲請均予駁回，並
    駁回其追加之訴。
四、本件被上訴人主張兩造原為夫妻，嗣於上開期日協議離婚，雙方約明長子歸伊監
    護，長女則歸上訴人監護扶養，並各自負擔監護期間所需之一切生活、教育、醫
    療等費用，惟長女自八十八年五月十五日起即至伊處同住，並均由伊代為支出其
    生活上所需費用，伊於前乃對上訴人起訴請求給付至九十年二月份止之以每月一
    萬四千元計算之代墊款，並經勝訴判決確定等情，此有其所提與所述相符之離婚
    協議書及本院九十年度雄簡字第四一九號、九十年度簡上字第一八八號民事判決
    等件在卷可證，上訴人於此亦不爭執，自堪信被上訴人此部分之主張為真實。是
    兩造於離婚時既已約明各自監護扶養之子女於監護期間所需之一切生活、教育、
    醫療等費用概由兩造各自負擔，而上訴人應負責扶養之長女既拒不與其同住而由
    被上訴人負責其生活，此由被上訴人支付而原約明應由上訴人負擔之其長女有關
    生活等一切代墊費用，依約自應由上訴人予以返還，被上訴人依兩造離婚協議內
    容所定請求上訴人應返還其代墊長女之生活等費用，依法自屬有據，茲就被上訴
    人所得請求之代墊金額及應否扣除之醫療及教育費用等，分述如后：
    (1)、兩造長女每月一般生活等費用應為若干：
        按扶養之程度，應按扶養權利者之需要，與扶養義務者之經濟能力及身分定
        之，民法第一千一百十九條定有明文，又直系血親相互間依民法第一千一百
        十四條第一款固負扶養之義務，惟履行扶養義務，應於扶養義務者所需之程
        度為之，最高法院三十年上字第三六０號著有判例。兩造所生長女現年為十
        八歲（民國七十四年八月十二日生），並於中華醫事學院就讀，而上訴人現
        為高雄市立高雄高級工業職業學校教師，年收入約為一百三十餘萬元，另高
        雄市家庭消費支出，於九十年度平均每人每年為十九萬四千二百四十八元乙
        節，此有學生證、高雄市國稅局綜合所得稅核定通知書、高雄市九十年家庭
        收支調查報告等件在卷可稽，是以兩造長女現為大專在學之青少年，以現今
        時下消費流行觀，其甫值花費最兇之年齡，此觀被上訴人所提之生活費用明
        細表數額多有三萬元以上者即明，而上訴人之月平均收入約為十一萬餘元，
        再參以高雄市家庭消費支出每人每月平均應為一萬六千一百八十七元，並先
        前上訴人所不爭執之前訴亦以每月一萬四千元為其準據，則依扶養權利者即
        其長女之需要及扶養義務者即上訴人之經濟能力及身分，本院認以被上訴人
        主張訴外人陳昕慈每月一般生活等費用應為一萬四千元尚屬適當。
    (2)、被上訴人每年所領取之教育補助費是否應予扣除：
        本件上訴人固以被上訴人於與其長女同住期間，業分別向高雄市政府申領二
        、三、四年級六個學期計十三萬九千二百元之教育補助費而應予以扣除云云
        ，惟訴外人陳昕慈於九十學年一、二學期之學雜費乃均為五萬三千九百七十
        八元，而九十一學年一、二學期之學雜費則各為五萬三千五百四十八元、五
        萬零二百十六元乙節，此有繳費單等件在卷可稽，是上訴人長女就學之每學
        期應繳之學雜費既均在五萬元以上，此費用自均已超出上訴人應負擔之每月
        平均一般生活等費用之可見範圍以外，且此之學雜費為每年固定應支出之費
        用，自原不得算入上訴人應負擔之平均生活費之內而仍應由其自行負擔，而
        被上訴人所領取之各學期教育補助費數額既均在此已支出數額以下，其領取
        各該教育補助費後既未另行請求上訴人給付其所生差額，上訴人自不得就此
        主張應於平均生活費用內再予扣除，其請求自為無據。
    (3)、上訴人為長女繳納之健保費用是否應予扣除：
        本件上訴人固以其自九十年一月份起至九十二年十二月份止，業分別代其長
        女支出健保費用九千三百十五元、九千六百五十八元、一萬零四百五十二元
        而應予以扣除云云，並據健保保險費繳納證明三紙為證，惟上訴人應負擔其
        長女每月生活等一切費用之平均數額乃為一萬四千元，此之金額所包括者乃
        應為其日常一般之生活、教育、醫療等一切費用，而不應包含其長女因特殊
        需要所支出者，而被上訴人除為應由上訴人負擔扶養責任之長女支出一般醫
        療費用外，其長女自九十年間起乃因齒列矯正而陸續支出計七萬元，此有收
        據等件在卷可稽，是此諸非屬上開生活等費用範圍內之支出，被上訴人自得
        以之與上訴人所支出而原應予以扣除之健保費用予以抵銷，今被上訴人所支
        出者既足供與上訴人所支出之上開健保費用抵銷，上訴人再以之請求自其應
        給付之一般生活等費用中予以扣除即屬無據。
    綜上所述，上訴人應給付予被上訴人為兩造長女即訴外人陳昕慈所支出之一般生
    活等費用每月乃為一萬四千元，而被上訴人為兩造長女所支出之每年學雜費及齒
    列矯正等特殊費用原即不應包括於上開每月費用中，且被上訴人已支出而得另向
    上訴人請求之上開別外費用與原應由上訴人領取之教育補助費及由其所支出之健
    保費等抵償後仍有剩餘，上訴人自不得再以之主張另為扣抵，從而本件被上訴人
    依兩造離婚協議所定之內容，請求上訴人應給付其代為支付之自九十年三月份起
    至九十二年二份月止以每月一萬四千元計算之代墊款計三十三萬六千元及其遲延
    利息，並再追加請求上訴人應再給付自九十二年三月份起至同年十二月份止亦以
    每月一萬四千元計算之代墊款十四萬元及其遲延利息，依法均屬有據，自應予以
    准許，原審據此判令上訴人應如數給付追加前之聲明請求，並依職權為假執行之
    宣告，其認事用法均無違誤，上訴意旨旨指摘原判決該部分不當，求予廢棄改判
    ，自為無理由，應予駁回其上訴，並另就被上訴人追加部分判決如主文第二項所
    示。
五、據上論結，本件上訴為無理由，被上訴人追加之訴為有理由，合依民事訴訟法第
    四百三十六條之一第三項、第四百四十九條第一項、第七十八條，判決如主文。
中　　　華　　　民　　　國　　九十三　　年　　　五　　　月　　三十一　　日
                                      民事第五庭
~B審判長法官　黃宏欽
~B法　　　官　何悅芳
~B法　　　官　謝雨真
正本係照原本作成。
本判決不得上訴。
中　　　華　　　民　　　國　　九十三　　年　　　五　　　月　　三十一　　日
~B法院書記官　史華齡
